【裁判字號】    95,非抗,53
【裁判日期】    951031
【裁判案由】    票款執行
【裁判全文】
臺灣高等法院民事裁定                  95年度非抗字第53號
再抗告人  甲○○
代 理 人  呂榮海律師
上列再抗告人與相對人乙○○間票款執行事件，對於中華民國95
年3 月13日臺灣士林地方法院95年抗字第10號裁定，提起再抗告
，本院裁定如下：
    主  文
再抗告駁回。
再抗告費用由抗告人負擔。
    理  由
一、按對於抗告法院所為抗告有、無理由之裁定再為抗告，僅得
    以其適用法規顯有錯誤為理由，並應經原法院之許可者為限
    ；前項許可，以原裁定所涉及之法律見解具有原則上之重要
    性者為限，非訟事件法第45條第3 項、第4 項定有明文。如
    原法院認再抗告應行許可，並添具意見書，逕將訴訟卷宗送
    交再抗告法院，再抗告法院審查原法院所添具意見書，認再
    抗告不應准許，並不受該意見書所載許可再抗告理由之拘束
    ，而得逕以裁定駁回之。
二、本件再抗告人就抗告法院所為抗告無理由之裁定提起再抗告
    ，略以：相對人所提出之發票日為民國（下同）91年2 月1
    日，到期日分別為83年7 月26日、90年8 月18日之本票2 紙
    （下稱系爭本票），因系爭本票記載之到期日均在發票日之
    前，依票據文義性原則，票據上之權利義務，悉依票據上所
    載文義決定其效力，則系爭本票顯然無從於發票日前為付款
    之提示，自不符合票據法第3 條之規定，系爭本票應屬無效
    票據。且據系爭本票上到期日之記載，再抗告人應僅須於83
    年7 月26日及90年8 月18日期前負責。又系爭本票均非「未
    載到期日」之情形，自無票據法第120 條第2 項規定之適用
    ，惟原裁定以司法院70年9 月4 日（70）廳民一字第0649號
    研究意見為依據，將系爭本票當作未載到期日之本票處理，
    顯然違反票據法第120 條第2 項規定。且於法學方法上，僅
    有法律效力得以「視為」，法律事實則無法「視為」，而原
    裁定所稱「視為無記載」係屬法律事實之認定，應依證據認
    定事實，不得在事實認定上遽認「視為無記載」。從而，原
    裁定先以系爭本票到期日應視為未記載，後又以發票日視為
    到期日，顯有理由矛盾之違法，況原裁定未於理由中敘明其
    法律依據，遽令再抗告人負擔票據文義以外之責任，復有漏
    未適用票據文義原則及票據法第120 條第2 項規定之違法，
    並違背憲法第80條、第171 條、第172 條之規定，其適用法
    規顯有錯誤，且具有原則上之重要性云云，為其提起再抗告
    之論據。
三、惟查：再抗告人所陳之前開再抗告理由，係就原裁定認定系
    爭本票所具票載到期日在發票日前之情形，應否將到期日「
    視為未記載」之事實之認定為爭執，且原裁定所為認定乃權
    衡票據文義性原則及票據有效解釋原則，基於保護票據流通
    之安全而作成，無適用法規顯有錯誤之問題，且無所涉及之
    法律見解具有原則上重要性之情事，是其再抗告自不應許可
    ，乃逕以裁定駁回之，核無違誤，再抗告論旨，指摘原裁定
    不當，求予廢棄，非有理由。原裁定既無適用法規顯有錯誤
    ，所涉及之法律見解亦未具有原則上之重要性，揆之首揭說
    明，自不因原法院之許可其再抗告，而得謂其再抗告為合法
    。
據上論結，本件再抗告為不合法。爰依非訟事件法第46條，民事
訴訟法第495 條之1 第2 項、第481 條、第444 條第1 項、第95
條、第78條，裁定如主文。
中    華    民    國    95    年    10    月    31    日
                    民事第四庭
                        審判長法  官  張劍男
                              法  官  郭松濤
                              法  官  丁蓓蓓
正本係照原本作成。
中    華    民    國    95    年    11    月    2     日
                              書記官  張淑芬


司法院資訊處製作；財團法人民間司法改革基金會備份。
